【裁判字號】    98,交聲,2006
【裁判日期】    980727
【裁判案由】    違反道路交通管理處罰條例聲明異議
【裁判全文】
臺灣臺北地方法院交通事件裁定        98年度交聲字第2006號
原處分機關  交通部公路總局臺北區監理所板橋監理站
異  議  人
即受處分人  乙○○
上列異議人即受處分人因違反道路交通管理處罰條例案件，對於
交通部公路總局臺北區監理所板橋監理站於98年5 月22日所為之
處分（原處分案號：板監裁字第裁41-C00000000號）聲明異議，
本院裁定如下：
    主    文
異議駁回。
    理    由
一、按道路交通管理處罰條例所稱之「車輛」，係指在道路上以
    原動機行駛之汽車（包括機器腳踏車）或以人力、獸力行駛
    之車輛；道路交通安全規則所稱之「汽車」，係指在道路上
    不依軌道或電力架線而以原動機行駛之車輛（包含機器腳踏
    車），道路交通管理處罰條例第3 條第8 款、道路交通安全
    規則第2 條第1 項第1 款分別定有明文。又汽車駕駛人，行
    經有燈光號誌管制之交岔路口闖紅燈者，處新台幣（下同）
    1,800 元以上5,400 元以下罰鍰，道路交通管理處罰條例第
    53條第1 項亦有明文。另汽車駕駛人違反道路交通管理處罰
    條例第53條者，除依原條款處罰鍰外，並記違規點數3 點，
    亦為同條例第63條第1 項第3 款所明定。
二、本件原處分機關即交通部公路總局臺北區監理所板橋監理站
    以異議人即受處分人乙○○騎乘車牌號碼POR-573 號重型機
    車，於民國98年3 月17日上午7 時8 分許，於行經有燈光號
    誌管制之臺北縣新店市○○路與中華路口時，不遵守該行車
    管制號誌之指示，逕自騎車闖紅燈，適為臺北縣政府警察局
    新店分局碧潭派出所員警攔查，以異議人違反道路交通管理
    處罰條例第53條第1 項之規定，舉發「紅燈左轉」之違規。
    嗣因異議人於應到案日期98年4 月3 日前之98年4 月2 日向
    原處分機關提出申訴，原處分機關請舉發單位調查結果，仍
    認異議人有前揭違規行為，原處分機關遂於98年5 月22日依
    道路交通管理處罰條例第53條第1 項、第63條第1 項第3 款
    （裁決書漏引第1 項第3 款）及違反道路交通管理事件統一
    裁罰標準表規定，裁處異議人1,800 元之罰鍰，並記違規點
    數3 點，合先敘明。
三、異議人聲明異議意旨略以：當日本人行經北新路與中華路（
    聲明異議狀誤載為三民路）T 字形路口時，北新路之號誌為
    綠燈轉黃燈，本人隨即駛入中華電信前方的機車待轉區○○
    ○○路之綠燈亮時，因本人正想著規劃行車路線，故未馬上
    行駛，約末10秒後始騎入中華路，隨即遭員警攔停舉發紅燈
    左轉，但本人確實有遵守交通規則，且員警當時所在位置並
    不能看清前方T 字形路口情形，為此聲明異議，請求撤銷原
    處分等語。
四、經查：
  (一)異議人於98年3 月17日上午7 時8 分許，騎乘車牌號碼POR-
    573 號重型機車，行經有燈光號誌管制之臺北縣新店市○○
    路與中華路口時紅燈左轉至中華路，適為臺北縣政府警察局
    新店分局碧潭派出所員警所舉發之事實，此有臺北縣政府警
    察局舉發違反道路交通管理事件通知單1 紙附卷可稽。而證
    人即當日舉發之臺北縣政府警察局新店分局碧潭派出所員警
    甲○○，已於本院調查時結證稱：「（問：【提示違規舉發
    通知單】）本件是否係由你舉發的？）是。（問：本件違規
    地點的現場，是否如異議人申訴單所繪製之圖？【提示並告
    以要旨】）沒錯。」（問：你當時服何勤務？）巡邏勤務。
    （問：本件舉發過程？）當時我是從中華路往右轉北新路，
    當時我的燈號是綠燈，看到異議人從北新路違規左轉中華路
    ，因為我的燈號是綠燈，所以他的是紅燈。（問：異議人是
    說他在Ｂ處的機車待轉區，有無可能是你看錯了？）沒有可
    能，因為那個路段我常常開單，我非常清楚該路段之特性，
    我是綠燈，他一定是紅燈。（問：你住那裡服務多久？）快
    一年，我在該地點應該至少開過一百張罰單，這一年我在那
    邊陸續都有在那邊服勤。（問：【提示聲明異議狀】異議人
    繪製的圖跟發生的情況，有無一樣？）不一樣，位置完全都
    不對，早上也沒有什麼車，因為是早上七點多開的，一大早
    時間。」等語明確（見本院98年6 月26日訊問筆錄）。證人
    甲○○身為執法人員，與異議人既素不相識，且無任何宿怨
    仇隙，衡情證人應無在執行交通勤務中，刻意舉發素不相識
    、毫無冤仇之異議人，且甘冒偽證之罪責，於本院調查中到
    庭具結為虛偽之陳述，以羅織誣陷異議人之可能或必要，且
    證人之值勤經驗豐富，對本件違規經過印象深刻且陳述清楚
    ，是應認證人甲○○上開之證詞為可採。
  (二)異議人雖辯稱其係從待轉區○○○○路，並無闖紅燈之行為
    云云。惟查，原舉發機關函覆異議人略以：「台端騎乘POR-
    573 號普通重型機車於98年3 月17日7 時8 分，行經臺北縣
    新店市○○路○段與中華路交岔路口時，未依該交岔路口行
    車管制號誌為紅燈時停等，仍由北新路一段逕行穿越該交岔
    路口停止線至機車停等區後違規左轉往中華路方向行駛，為
    值勤員警發現當場趨前攔停，依違反『道路交通管理處罰條
    例』第53條第1 項規定，予以製單舉發。所核，違規事實明
    確，並無違誤」等語，此有臺北市政府警察局新店分局98年
    5 月8 日北市警店交裁字第09800231760 號函文附卷可明，
    則關於異議人穿越停止線至停等區時其所應遵循之北新路一
    段燈光號誌情形為何，實與異議人之聲明異議狀所載不盡相
    符，縱認異議人前開自待轉區○○○○路之辯詞屬實，異議
    人是否於穿越交岔路口時確實遵守燈光號誌指示、是否係依
    兩段式左轉通過路口，已堪懷疑。況本件異議人之違規行為
    業據舉發員警於開庭時證述屬實，且其證言並無任何不合常
    理或矛盾之處，故堪以採認，已如前述，異議人復未提出任
    何積極證據供本院查核，僅空言無紅燈左轉等語，其所辯顯
    係卸責之詞，並不足採。從而，本件事證明確，異議人之違
    規行為堪予認定。
五、綜上所述，異議人確有在前開時、地，駕車行經有燈光號誌
    管制之交叉路口闖紅燈之違規行為。原處分機關依前開道路
    交通管理處罰條例第53條第1 項、第63條第1 項第3 款（原
    處分機關漏引第1 項第3 款）及違反道路交通管理事件統一
    裁罰基準表之規定，裁處受處分人罰鍰1,800 元，並記違規
    點數3 點，尚無違誤。異議人猶執前詞指摘原處分不當，為
    無理由，自應將其異議駁回。
六、據上論結，依道路交通案件處理辦法第19條，裁定如主文。
中    華    民    國    98    年    7     月    27    日
                              交通法庭法  官  林孟皇
本正本證明與原本無異。
如不服本裁定，應於送達後5日內向本院提出抗告狀。
                                      書記官  楊雅鈞
中    華    民    國    98    年    7     月    27    日


司法院資訊處製作；財團法人民間司法改革基金會備份。
